臺灣高等法院民事判決
110年度簡易字第28號
原      告  周謝阿送
訴訟代理人  楊貴森律師
被      告  呂榮漢  

訴訟代理人  黃當庭律師
            陳玟卉律師
上列當事人間請求侵權行為損害賠償事件，原告提起刑事附帶民
事訴訟，經本院刑事庭裁定移送前來（110年度交附民字第5號）
，原告並減縮訴之聲明，本院於中華民國110年8月3日言詞辯論
終結，判決如下：
    主      文
被告應給付原告新臺幣肆拾捌萬肆仟貳佰零叁元，及自民國一百
一十年二月五日起至清償日止，按年息百分之五計算之利息。
原告其餘之訴駁回。
訴訟費用由被告負擔百分之四十五，餘由原告負擔。 
    事實及理由
壹、程序方面：
一、關於財產權之訴訟，其標的金額在新臺幣（下同）50萬元以
    下者，適用民事簡易程序，此觀民事訴訟法第427條第1項規
    定即明。本件原告係於第二審刑事訴訟程序始提起本件附帶
    民事訴訟，經本院刑事庭依刑事訴訟法第504條第1項前段規
    定裁定移送民事庭（見本院110年度交附民字第5號卷，下稱
    附民卷，第99頁），是本件應適用簡易程序之第二審程序為
    審判，合先敘明。
二、按訴狀送達後，原告不得將原訴變更或追加他訴，但擴張或
    減縮應受判決事項之聲明者，不在此限，此觀民事訴訟法第
    255條第1項第3款規定自明。查本件原告起訴時係聲明請求
    被告給付136萬0,239元，及自起訴狀繕本送達翌日起至清償
    日止按年息5%計算之利息（見附民卷第3頁）。嗣於本院審
    理中減縮其請求金額為108萬4,203元本息（見本院卷第125
    頁），合於前揭規定，應予准許。　　
貳、實體方面：
一、原告主張：被告於民國108年5月25日凌晨1時至2時許，在新
    北市○○區○○路0段000巷0弄00號住處內，飲用酒類威士忌，
    未待體內酒精濃度消退，猶處於吐氣所含酒精濃度達每公升
    0.25毫克以上之狀態，仍於同日下午1時許，騎乘車牌號碼0
    00-0000號重型機車（下稱系爭機車），沿新北市八里區中
    華路3段由北往南方向行駛，於同日下午1時25分許，行經新
    北市○○區○○路0段000號前時，本應注意車前狀況，並隨時採
    取必要之安全措施，而依當時天候晴、日間自然光線、直行
    路段、柏油路面乾燥、無缺陷、無障礙物、視距良好，顯無
    不能注意之情形，適伊站立在該處同向右側道路邊線外，等
    候配偶前來搭載，被告因酒後注意力、判斷力及操控機車能
    力均顯著降低，復疏未注意車前狀況，致騎乘系爭機車撞及
    站在路邊之伊（下稱系爭車禍），伊因而受有左側脛骨閉鎖
    性骨折、左側腓骨移位閉鎖性骨折、右側膝部內側側枝韌帶
    破裂、左側掌背開放性傷口、左側前胸壁挫傷、左側上臂開
    放性傷口等傷害（下稱系爭傷害），致伊受有醫療費用16萬
    6,350元、復健費1,350元、醫療器具及補給品1萬9,269元、
    搭乘程計程車就診之交通費5,785元、看護費15萬1,800元之
    損害，且伊年逾70，雙腿因系爭車禍受傷，連一般行走平地
    尚需杵拐杖忍痛緩步慢行，上廁所、洗澡更需人協助，傷勢
    疼痛無比，又因系爭車禍受到驚嚇，時常半夜驚醒，於馬路
    上行走均提心吊膽，身心受到極大折磨，且被告自事發迄今
    均未探視伊，亦未表示任何歉意，受有精神上損害100萬元
    ，是被告本應賠償伊損害之總金額為134萬4,554元，但被告
    先前已支付醫療費等共18萬8,996元及伊已受領強制汽車責
    任險理賠7萬1,355元應予扣除，故被告尚應給付伊之金額為
    108萬4,203元等語，爰依民法第184條第1項前段、第191條
    之2規定，求為命被告應給付原告108萬4,203元，及自起訴
    狀繕本送達翌日起至清償日止，按年息5%計算之利息。
二、被告則以：伊於前開時地騎乘系爭機車，因操作不慎撞及原
    告，造成原告受有系爭傷害，雖有不該，惟伊深感悔悟，且
    於系爭車禍發生後更儘速支付原告全數醫療費用，與原告所
    指不聞不問、拒絕賠償之態度應屬有別，且伊為醒吾科技大
    學二專肄業之智識程度，目前任職於北郡科技股份有限公司
    （下稱北郡公司）擔任業務，月薪2萬8,000元之經濟狀況，
    復近期因新冠肺炎期間收入顯著減少，原告請求精神慰撫金
    之數額顯有過苛等語，資為抗辯。並答辯聲明：原告之訴駁
    回。
三、兩造不爭執事項（見本院卷第75、76頁）：
  ㈠被告於前揭時地飲用酒類威士忌，未待體內酒精濃度消退，
    猶處於吐氣所含酒精濃度達每公升0.25毫克以上之狀態，仍
    於同日下午1時許，騎乘系爭機車，沿新北市八里區中華路3
    段由北往南方向行駛，於同日下午1時25分許，行經新北市○
    ○區○○路0段000號前時，本應注意車前狀況，並隨時採取必
    要之安全措施，而依當時天候晴、日間自然光線、直行路段
    、柏油路面乾燥、無缺陷、無障礙物、視距良好，顯無不能
    注意之情形，適有原告站立在該處同向右側道路邊線外，等
    候配偶前來搭載，被告因酒後注意力、判斷力及操控機車能
    力均顯著降低，復疏未注意車前狀況，致騎乘系爭機車撞及
    站在路邊之原告，原告因而受有系爭傷害，被告因此經臺灣
    士林地方檢察署109年度調偵字第266號提起公訴，臺灣士林
    地方法院109年度交易字第75號、本院刑事庭110年度交上易
    字第1號判決認定被告犯過失傷害罪、駕駛動力交通工具而
    吐氣所含酒精濃度達每公升0.25毫克以上罪確定（下稱系爭
    刑案）。
  ㈡被告已賠付原告住院時之醫療照護等費用計18萬8,996元。
  ㈢富邦產物保險股份有限公司已支付強制險賠償金7萬1,355元
    予原告。
  ㈣被告二專肄業、目前從事母親經營之沖床公司業務工作，月
    薪2萬8,000元。
四、茲就兩造之爭點及本院之判斷，分述如下：
  ㈠按「汽車、機車或其他非依軌道行駛之動力車輛，在使用中
    加損害於他人者，駕駛人應賠償因此所生之損害。但於防止
    損害之發生，已盡相當之注意者，不在此限。」，民法第19
    1條之2定有明文。次按「汽車（含機車）行駛時，駕駛人應
    注意車前狀況及兩車併行之間隔，並隨時採取必要之安全措
    施」、「汽車駕駛人飲用酒類或其他類似物後其吐氣所含酒
    精濃度達每公升零點一五毫克或血液中酒精濃度達百分之零
    點零三以上者，不得駕車。」，道路交通安全規則第94條第
    3項前段、第114條第2款亦分別定有明文。查原告主張被告
    於前揭時地飲用酒類後，猶處於吐氣所含酒精濃度達每公升
    0.25毫克以上之狀態，本不得駕車，卻仍騎乘系爭機車，且
    本應注意車前狀況，並隨時採取必要之安全措施，而依當時
    情形復無不能注意之情形，然因酒後注意力、判斷力及操控
    機車能力均顯著降低，復疏未注意車前狀況，致騎乘系爭機
    車撞及站在同向右側道路邊線外之原告，原告因此受有系爭
    傷害乙情，為被告所不爭執（見本院卷第118頁），復有淡
    水馬偕紀念醫院（下稱馬偕醫院）診斷證明書（見附民卷第
    13頁）及被告之道路交通事故調查筆錄、酒精測定紀錄表、
    道路交通事故現場圖、道路交通事故調查報告表（一）及（
    二）、現場照片（參系爭刑案108年度偵字第16463號卷第15
    至17、25、33至53頁）可資佐證，且被告因前開過失行為，
    經本院110年度交上易字第1號刑事判決認定犯過失傷害罪、
    駕駛動力交通工具而吐氣所含酒精濃度達每公升0.25毫克以
    上罪確定（見不爭執事項㈠），足認原告前開主張為真正。
    從而，被告之前述過失行為，為造成原告受有系爭傷害之原
    因，具有相當因果關係，因此，原告依民法第191條之2規定
    ，請求被告賠償其所受之損害，自屬有據。另原告民法第18
    4條第1項前段，基於重疊合併，為同一聲明請求部分，即毋
    庸再行審酌。
　㈡按「不法侵害他人之身體或健康者，對於被害人因此增加生
    活上之需要時，應負損害賠償責任」；又「不法侵害他人之
    身體、健康者，被害人雖非財產上之損害，亦得請求賠償相
    當之金額」，民法第193條第1項、第195條第1項前段分別定
    有明文。查被告應對原告因系爭車禍所受之損害負賠償之責
    ，茲就原告得請求賠償之金額，分述如下；
  ⒈關於醫藥費用16萬6,350元及復健費1,350元部分：
    原告主張其因系爭傷害支出醫藥費用16萬6,350元及復健費1
    ,350元乙情，業據提出馬偕醫院醫療費用收據、社團法人新
    北市物理治療師公會收據為證（見附民卷第25至43頁、第47
    至63頁），被告對此並不爭執（見本院卷第118頁），堪信
    為真實。核屬因被告過失傷害行為而增加之必要支出，應予
    准許。
　⒉關於醫療用品費1萬9,269元部分：
    原告主張其因系爭傷害需購置助行器1臺、足踝護具1件、膝
    支架1個及相關醫療用品、補給品，共計支付1萬9,269元等
    情，並提出統一發票12張為憑（見附民卷第65至71頁），被
    告對此亦不爭執（見本院卷第119頁），故原告請求增加前
    開醫療用品之生活需要支出，即屬有據。
　⒊關於交通費5,785元部分
　　原告主張因系爭傷害之傷勢嚴重，需持續回診與進行復健治
    療，故須搭乘計程車往返住處與就診醫院，共計支付5,785
    元計程車費等語，並提出計程車車資單據為證（見附民卷第
    73至85頁），且為被告所不爭執（見本院卷第119、120頁）
    ，乃增加生活上之支出，為有理由。
　⒋關於親屬看護費部分：
  ⑴按親屬照顧被害人之起居，固係出於親情，但親屬看護所付
    出之勞力，並非不能評價為金錢，只因兩者身分關係密切而
    免除支付義務，此種親屬基於身分關係之恩惠，自不能加惠
    於加害人，故應衡量及比照僱用職業護士看護情形，認被害
    人受有相當看護費之損害，得向加害人求償（最高法院93年
     度台上字第472號判決意旨參照）。
  ⑵原告主張其於108年5月25日發生系爭車禍後直接住院並進行
    多次手術，於108年6月2出院，醫囑出院後2個月需專人照顧
    ，其可請求看護費金額為每日2,200元，共計15萬1,800元等
    語，業據提出記載原告因系爭傷害於108年5月25日至108年6
    月2日共9日住院治療與「入院期間及出院後2個月宜需人照
    顧」之馬偕醫院診斷證明書為證（見附民卷第13頁），且前
    述診斷證明書所載「需人員照顧」係指全日看護，及馬偕醫
    院自108年1月1日起院外看護全日（24小時）費用為2,200元
    等情，亦有馬偕醫院110年5月21日函可考（見本院卷第99頁
    ），依此計算，原告得請求被告賠償增加生活上必要支出之
    看護費用為15萬1,800元（計算式：2,200元×9日＋2,200元×6
    0日＝151,800元），被告對此金額亦已表示不爭執（見本院
    卷第120頁），是原告此部分請求，即屬有據。　　
　⒌非財產上損害賠償100萬元部分
　⑴按慰撫金之多寡，應斟酌雙方之身分、地位、資力與加害程
    度，及其他各種情形核定相當之數額，該金額是否相當，自
    應依實際加害情形與被害人所受之痛苦及雙方之身分、地位
    、經濟狀況等關係決定之（最高法院51年度台上字第223號
    判例意旨參照）。
　⑵查原告因系爭車禍受有系爭傷害，侵害原告之身體、健康，
    原告因此於108年5月25日住院治療，左側脛骨骨折及左側腓
    骨骨折於108年5月27日進行手術骨釘骨板固定，右側膝部內
    側側枝韌帶破裂於108年5月29日手術縫合，於108年6月2日
    出院，出院後2個月需專人照顧，此有馬偕醫院診斷證明書
    可證（見附民卷第13頁），原告精神上自受有相當之痛苦。
    又原告自承國小畢業，家裡務農，與配偶一起種菜並自行銷
    售，每天與配偶大約淨賺700元或800元等語（見本院卷第78
    頁）；被告為二專肄業，目前任職於北郡公司擔任業務，月
    薪約2萬8,000元（見不爭執事項㈣），以及原告於107、108
    年分別有利息所得5,304元、5,320元，名下財產總額3,829
    元；被告於107年、108年分別有薪資所得26萬9,000元、27
    萬7,200元，名下財產總額190萬元之情，有稅務電子閘門財
    產所得調件明細表在卷可考（見本院卷第27、28、31、32、
    89、90、93、94頁）。本院審酌上情，及本件侵權行為情狀
    、原告年事已高（37年次），因系爭車禍所受傷害非輕，需
    多次門診、手術治療，影響其日常生活，致生身心痛苦之程
    度等一切情狀，認原告請求非財產上之損害賠償100萬元，
    尚屬過高，應以40萬元為適當，逾此範圍之請求為無理由。
　⒍綜上所述，原告因系爭車禍所受之損害，得請求醫療費用16
    萬6,350元、復健費1,350元、醫療用品費1萬9,269元、交通
    費5,785元、看護費15萬1,800元、慰撫金40萬元，合計74萬
    4,554元。
　⒎按保險人依本法規定所為之保險給付，視為被保險人損害賠
    償金額之一部分；被保險人受賠償請求時，得扣除之，強制
    汽車責任保險法第32條定有明文。經查，原告因系爭車禍業
    已領取強制汽車責任險保險金共7萬1,355元，為兩造所不爭
    執（見不爭執事項㈢），且此有富邦產物保險股份有限公司
    書函及強制險醫療給付費用表可稽（見本院卷第59、61頁）
    ，則該筆保險給付依法即應自原告得請求賠償之金額中扣除
    。又被告因系爭車禍已賠付原告住院時之醫療照護等費用計
    18萬8,996元，亦為兩造所不爭執（見不爭執事項㈡），則被
    告部分清償之金額，自應予扣除。從而，原告得請求賠償之
    金額經扣除前述金額後，尚得請求之金額為48萬4,203元（
    計算式：744,554元－71,355元－188,996元＝484,203元），逾
    此部分之請求，即非有理由。
五、綜上所述，原告依民法第191條之2規定，請求被告應給付48
    萬4,203元，及自起訴狀繕本送達翌日即110年2月5日（起訴
    狀繕本於110年2月4日送達被告，見附民卷第87頁之送達證
    書）至清償日止，按年息5%計算之利息部分，洵屬有據，應
    予准許，逾此範圍之請求，非屬正當，不應准許。
六、本件事證已臻明確，兩造其餘之攻擊或防禦方法及所用之證
    據，經本院斟酌後，均認不足以影響本判決之結果，爰不再
    逐一論列，附此敘明。
七、綜上所述，據上論結，原告之訴為一部有理由，一部無理由
    ，爰判決如主文。
中　　華　　民　　國　　110 　年　　8 　　月　　17　　日
                  民事第十七庭  
                        審判長法  官   黃雯惠
                              法  官   華奕超
                              法  官   賴秀蘭
正本係照原本作成。
不得上訴。
中　　華　　民　　國　　110 　年　　8 　　月　　19　　日

                              書記官   林淑貞